臺灣雲林地方法院民事裁定
111年度小上字第8號
上  訴  人  黃國哲  
被  上訴人  黃仁鴻  
上列當事人間請求損害賠償事件，上訴人對於民國111年1月25日
本院北港簡易庭110年度港小字第315號第一審判決提起上訴，本
院裁定如下：
    主  文
上訴駁回。
第二審訴訟費用新臺幣壹仟伍佰元由上訴人負擔。
    理  由
一、按對於小額程序之第一審裁判之上訴或抗告，非以其違背法
    令為理由，不得為之；上訴狀內應記載上訴理由，表明下列
    各款事項：㈠原判決所違背之法令及其具體內容。㈡依訴訟資
    料可認為原判決有違背法令之具體事實，民事訴訟法第436
    條之24第2項及第436條之25分別定有明文。次按，依民事訴
    訟法第436條之32第2項準用同法第468條、第469條第1款至
    第5款規定，所謂判決違背法令，乃指判決不適用法規或適
    用不當，或有下列五款情形之一者而言：㈠判決法院之組織
    不合法者；㈡依法律或裁判應迴避之法官參與裁判者；㈢法院
    於權限之有無辨別不當或違背專屬管轄之規定者；㈣當事人
    於訴訟未經合法代理者；㈤違背言詞辯論公開之規定者。又
    按，當事人依民事訴訟法第468條規定以小額程序之第一審
    判決有不適用法規或適用法規不當為上訴理由時，其上訴狀
    或理由書應有具體之指摘，並揭示該法規之條項或其內容，
    若係成文法以外之法則，應揭示該法則之旨趣，倘為司法院
    解釋或最高法院之判例，則應揭示該判解之字號或其內容；
    如依民事訴訟法第469條第1款至第5款所列事由提起上訴者
    ，其上訴狀或理由書應揭示合於該條款之事實，上訴狀或理
    由書如未依此項方法表明者，即難認為已對小額程序第一審
    判決之違背法令有具體之指摘，其上訴自難認為合法（最高
    法院71年台上字第314號判決意旨參照）。再按上訴不合法
    者，第二審法院應以裁定駁回之，民事訴訟法第44  4條第1
    項前段定有明文，且於小額事件之上訴程序亦準用之（民事
    訴訟法第436條之32第2項參照）。是對於小額程序之第一審
    判決上訴，非以主張原判決違背法令為上訴理由者，應認上
    訴不合法而駁回之。
二、上訴意旨略以：
  ㈠上訴人之八卦鏡（下稱系爭八卦鏡）原本穩妥掛在門口電線
    桿上，若非被上訴人未經上訴人同意逕自取下，系爭八卦鏡
    豈有會因此滅失之可能？原審判決亦認定被上訴人將系爭八
    卦鏡取下後放在現場雜物堆上，既為雜物堆，即代表容易被
    他人誤為棄置不要之物而被帶走，此為一般日常生活之常識
    。故被上訴人此舉實已破壞上訴人對於系爭八卦鏡原本享有
    之實力支配關係，是原審判決認為系爭八卦鏡始終在上訴人
    實力支配之下，不僅推論違反經驗法則和論理法則，也缺乏
    任何證據支持。是以，不論系爭八卦鏡究竟基於何種原因不
    見，均與被上訴人將之取下在先難脫關連，被上訴人自難免
    其責。從而，參最高法院110年度台上字第1412號判決意旨
    ，被上訴人之侵權行為（即取下系爭八卦鏡）顯然與上訴人
    之財產損失（系爭八卦鏡遺失）有相當因果關係無誤。原審
    判決理由不僅有違前述最高法院闡釋之因果關係要件，且無
    異認證他人可隨意拿取非屬於自身之財物，卻不用負責，應
    屬違法可議。
  ㈡再者，上訴人係於民國110年6月29日才發現系爭八卦鏡不在
    原本電線桿上，經調閱監視器畫面後，發現是被上訴人於11
    0年5月20日取下棄置，實際上，系爭八卦鏡係取下後多久不
    見，上訴人毫無所悉（有可能是取下後不久，只是上訴人未
    發現而已），原審判決竟片面認定從取下到遺失有長達一個
    月時間，期間有各種可能云云，顯然誤解事實全貌，逕為不
    利於上訴人之解讀，自無從為公平判決之基礎。
  ㈢綜上所陳，上訴人對於原審判決結果實難甘服，而原審判決
    認事用法既有前開違法之處，乃依法提起上訴，並聲明：⒈
    原判決廢棄。⒉被上訴人應給付上訴人新臺幣（下同）50,00
    0元，及自起訴狀繕本送達翌日起至清償日止，按年息百分
    之5計算之利息。
三、經查：
  ㈠上訴人係以原審判決就被上訴人取下系爭八卦鏡之行為與上
    訴人所受損害間認定無因果關係一情指稱「判決有違背法令
    」之情事，然而，小額事件中所謂違背法令，並不包含認定
    事實錯誤、取捨證據不當或就當事人提出之事實或證據疏於
    調查或漏未斟酌之判決不備理由情形。此觀民事訴訟法第43
    6條之32第2項規定，第469條第6款判決不備理由或理由矛盾
    之當然違背法令於小額事件之上訴程序並不準用可明。本件
    上訴人就其所爭執之「因果關係」，在其上訴理由中僅是在
    陳述上訴人主觀上對於事實及適用法律之認知，而此種對於
    原審認定事實及取捨證據所為之爭執，並非小額訴訟程序合
    法上訴之理由，依據上開說明，上訴人所提上訴並不具備合
    法要件，應可認定。　
  ㈡綜上，上訴人雖以前詞爭執原審判決不當，惟綜觀上訴人所
    執前揭上訴理由，並未指出原判決依何訴訟資料有何違背法
    令之具體事實，而僅係就原審法院取捨證據、認定事實之職
    權行使，指摘其為不當，並未具體揭示原判決不適用法規或
    適用法規不當之法規條項或其內容，或成文法以外法則之旨
    趣，抑或司法院解釋、最高法院判例之字號或其內容；亦未
    具體指明有何民事訴訟法第469條第1款至第5款所稱當然違
    背法令之情事，及符合各該條款要件之具體事實，難認對原
    審判決如何違背法令已有具體之指摘。從而，本件上訴與前
    開法條規定小額訴訟得提起上訴之要件不相符合，未具上訴
    之合法程式，應認其上訴為不合法，依法應予駁回。
四、末按於小額訴訟之上訴程序，法院為訴訟費用之裁判時，應
    確定其費用額，民事訴訟法第436條之19第1項、第436條之3
    2第1項定有明文。本件第二審裁判費用為1,500元，應由上
    訴人負擔，爰併為裁定如主文第二項所示。
五、據上論結，本件上訴為不合法，依民事訴訟法第436之32第1
    項、第2項、第436條之19第1項、第444條第1項前段、第95
    條、第78條，裁定如主文。
中　　華　　民　　國　　111 　年　　3 　　月　　4 　　日
                民事第二庭   審判長法  官  陳秋如
                               
　　　　　　　　　　　　　　　　   法  官  冷明珍
                                
　　　　　　　　　　　　　　　　   法  官  洪儀芳
以上正本係照原本作成。
本裁定不得抗告。
中　　華　　民　　國　　111 　年　　3 　　月　　4 　　日
                                   書記官　林左茹